---
layout: page
title: "데이터 과학: 재현가능한 저작"
subtitle: "재현가능한 논문 제작 환경"
date: "`r Sys.Date()`"
author: xwMOOC
output:
  html_document: 
    toc: yes
    toc_float: true
    highlight: tango
    code_folding: show
    number_section: true
    self_contained: true
    lib_dir: gapminder
editor_options: 
  chunk_output_type: console
---

``` {r, include=FALSE}
# source("tools/chunk-options.R")
knitr::opts_chunk$set(echo = TRUE, warning=FALSE, message=FALSE,
                    comment="", digits = 3, tidy = FALSE, prompt = FALSE, fig.align = 'center')

```


# 자동화 툴체인 구축  [^rmarkdown-paper] [^author-carpentry] [^minial-make] {#basic-structure}

[^rmarkdown-paper]: [Daijiang Li(2017/04/05), "Writing Academic Papers with Rmarkdown"](https://daijiang.name/en/2017/04/05/writing-academic-papers-with-rmarkdown/)

[^author-carpentry]: [Gail Clement, Tom Morrell, "Reproducible Research Reporting with R and RStudio"](https://authorcarpentry.github.io/executable-documents-rstudio/)

[^minial-make]: [Karl Broman, "minimal make A minimal tutorial on make"](http://kbroman.org/minimal_make/)

[^swcarpentry-sheffield]: [Software Carpentry @ University of Sheffield](https://rgaiacs.gitlab.io/2018-11-07-intermediate-shell-sheffield/)

## `make` 설치  {#basic-structure-make}

윈도우 환경 make는 [Make for Windows](http://gnuwin32.sourceforge.net/packages/make.htm)에서 모든 것이 포함된
`make-3.81.exe` 파일을 다운로드 받아 설치하면된다. 윈도우 환경에서 `make`를 실행할 경우 ...

- [내컴퓨터 - 속성] 또는 [제어판\시스템 및 보안\시스템] 에서 왼쪽의 '고급 시스템 설정' 으로 들어갑니다.
    - 혹은 Windows 설정에서 "설정 찾기" 검색창에 '고급 시스템 설정'을 입력합니다.
- 시스템 속성 창입니다. '환경 변수' 클릭
- 시스템 변수의 '새로 만들기' 를 클릭하여 시스템 변수를 추가하거나, 사용자 변수에 추가합니다.
- `make -version` 명령어를 임의 디렉토리에서 타이핑하게 되면 `make`가 정상 동작하는 것을 확인할 수 있습니다.


```{r make-setup, eval=FALSE}
# C:\Users\rstudio>make -version
# GNU Make 3.81
# Copyright (C) 2006  Free Software Foundation, Inc.
# This is free software; see the source for copying conditions.
# There is NO warranty; not even for MERCHANTABILITY or FITNESS FOR A
# PARTICULAR PURPOSE.
# 
# This program built for i386-pc-mingw32
```



# 참고문헌 {#reference}


## $LaTeX$ 설치  {#basic-structure-latex}

윈도우 환경에서 한글이 지원되는 환경을 구축한다는 것은 영문으로 구현하는 것과 전혀 다른 얘기가 될 수 있다. 한글 윈도우 10 환경에서 한글 $LaTeX$ 환경설정에 대한 자세한 사항은 다음 링크를 참조한다.

[데이터 과학: 저작(Authoring) - 한글 LaTeX 윈도우 설치](https://statkclee.github.io/ds-authoring/latex-install-windows.html)


# $LaTeX$ 기반 논문작성  {#basic-structure-latex-make}

가장 먼저 $LaTeX$ 기반 논문작성을 위해서 [Karl Broman, "minimal make A minimal tutorial on make"](http://kbroman.org/minimal_make/)을 참조하여 데이터 과학자에 적합한 형태로 변형을 시켜본다. 그리고 마크다운으로 확장하고, R 마크다운으로 확장하여 RStudio IDE에서 통합작업이 가능하게 작업한다. [^keran-healy-pandoc]

[^keran-healy-pandoc]: [Kieran Healyn (2018-04-28), "The Plain Person's Guide to Plain Text Social Science"](http://plain-text.co/)

