---
title: "CLI vs GUI 내전"
date: "2018년 12월"
author: "이정훈, CLI 종족 지도자"
output: 
  bookdown::pdf_document2:
    includes:
      before_body: "template/doc_prefix.tex"
      in_header: "template/preamble.tex"
    keep_tex: yes
    latex_engine: xelatex
    number_sections: yes
    toc: no
  bookdown::html_document2:
    number_sections: no
    theme: readable
    toc: yes
  bookdown::tufte_html2:
    number_sections: no
    toc: yes
  bookdown::word_document2: null
fontsize: 12pt
linestretch: 1.5
link-citations: yes
bibliography: "reference/data_science.bib"
csl: "reference/acm-siggraph.csl"
mainfont: NanumGothic
editor_options: 
  chunk_output_type: console
---

```{r setup, include=FALSE}
knitr::opts_chunk$set(echo = FALSE)

# download template files if not available
tpl_1 <- 'https://raw.githubusercontent.com/daijiang/workflow_demo/master/template/preamble.tex'
tpl_2 <- 'https://raw.githubusercontent.com/daijiang/workflow_demo/master/template/doc_prefix.tex'
# bib_1 <- 'https://raw.githubusercontent.com/daijiang/workflow_demo/master/template/ref.bib'
# change directory accordingly
if(!file.exists(tpl_1f <- 'template/preamble.tex')) download.file(tpl_1, tpl_1f)
if(!file.exists(tpl_2f <- 'template/doc_prefix.tex')) download.file(tpl_2, tpl_2f)
```


# 초록

GUI 종족과 CLI 종족간의 전쟁은 끝이 보이지 않고 있다.
두 종족간의 전쟁은 윈도우의 출현으로 GUI 종족의 일방적인 승리로 끝날 것으로 보였지만, 클라우드 시대의 출현으로 다시 CLI 종족이 주도권을 잡아가고 있는 모양이 되었다.
CLI 종족은 과거 소수였지만, 소프트웨어 카펜트리[@DBLP:journals/corr/SimperlerW15]를 내세워서 GUI 종족을 흡수하면서 세력을 급격히 확장시키고 있다.

두 종족간의 전쟁은 어떻게 전개될까? 과연 과학 컴퓨팅[@10.1371/journal.pbio.1001745]는 도움이 될까?

## 종족전쟁 도해

\begin{figure} [!htb]
\centerline{\includegraphics[width=0.2\textwidth]{fig/gui-vs-cli.jpg}}
\caption{GUI vs. CLI}
\end{figure}

## 수식

$$\text{생산성} = \frac{\text{CLI}^2}{\text{GUI}}$$

## 문제해결 

GUI로 해결하기 힘든 아래와 같이 `pdf` 파일 생성시 생긴 문제는 
구글 검색을 통해서 stackoverflow [Pandoc and foreign characters](https://stackoverflow.com/questions/18178084/pandoc-and-foreign-characters)에서
해법을 찾아 `--latex-engine=xelatex -V CJKmainfont=NanumGothic`와 같이 글꼴까지 반영시킨다.

```
! Package inputenc Error: Unicode character 내 (U+B0B4)
(inputenc)                not set up for use with LaTeX.
```

# R 코드 

## 기술통계량

```{r sample}
suppressMessages(library(tidyverse))
summary(mtcars[,1:5])
```

## 회귀모형

```{r sample-reg}
mtcars_reg <- lm(mpg ~ disp, data=mtcars)

mtcars_reg %>% broom::tidy()
```

## 시각화 

```{r sample-viz}
mtcars %>% 
  mutate(vs = as.factor(vs)) %>% 
  ggplot(aes(x=disp, y=mpg, color=vs)) +
    geom_point() +
    geom_abline(intercept = coef(mtcars_reg)[1], slope= coef(mtcars_reg)[2])
```

## 첨부: `pandoc` 컴파일 코드

```{r pandoc-code, eval=FALSE}
pandoc --filter pandoc-citeproc 
       --bibliography=data_science.bib 
       --variable classoption=twocolumn 
       --variable papersize=a4paper 
       --latex-engine=xelatex 
       -V CJKmainfont=NanumGothic 
       -s data_science.md -o data_science.pdf
```

# 참고문헌
