---
title: "한글 논문"
author: "이정훈, 권기민"
date: '`r format(Sys.time())`'
output:
  bookdown::pdf_document2:
    includes:
      before_body: ../template/doc_prefix.tex
      in_header: ../template/preamble.tex
    keep_tex: yes
    latex_engine: xelatex
    number_sections: no
    toc: no
  bookdown::html_document2:
    number_sections: no
    theme: readable
    toc: yes
  bookdown::tufte_html2:
    number_sections: no
    toc: yes
  bookdown::word_document2: null
fontsize: 12pt
linestretch: 1.5
link-citations: yes
bibliography: "../reference/data_science.bib"
csl: "../reference/acm-siggraph.csl"
mainfont: NanumGothic
---

```{r knitr_options, echo=FALSE}
library(knitr)
# rstudio will set the folder where .Rmd file seats as work directory
# set it back to the folder where .Rproj seats
opts_knit$set(root.dir = normalizePath("../")) 
opts_chunk$set(fig.align='center', cache=F, warning = FALSE, message = T, echo = FALSE)
options(digits = 3, width = 88)

# download template files if not available
# tpl_1 <- 'https://raw.githubusercontent.com/statkclee/author_carpentry_kr/gh-pages/tutorial/05_rstudio_rmarkdown_paper/template/preamble.tex'
# tpl_2 <- 'https://raw.githubusercontent.com/statkclee/author_carpentry_kr/gh-pages/tutorial/05_rstudio_rmarkdown_paper/template/doc_prefix.tex'
# bib_1 = 'https://raw.githubusercontent.com/daijiang/workflow_demo/master/template/ref.bib'
# change directory accordingly
# if(!file.exists(tpl_1f <- '../template/preamble.tex')) download.file(tpl_1, tpl_1f)
# if(!file.exists(tpl_2f <- '../template/doc_prefix.tex')) download.file(tpl_2, tpl_2f)
```

**Running headline**: Environment and species richness

**초록**: GUI 종족과 CLI 종족간의 전쟁은 끝이 보이지 않고 있다.
두 종족간의 전쟁은 윈도우의 출현으로 GUI 종족의 일방적인 승리로 끝날 것으로 보였지만, 클라우드 시대의 출현으로 다시 CLI 종족이 주도권을 잡아가고 있는 모양이 되었다.
CLI 종족은 과거 소수였지만, 소프트웨어 카펜트리[@DBLP:journals/corr/SimperlerW15]를 내세워서 GUI 종족을 흡수하면서 세력을 급격히 확장시키고 있다.

두 종족간의 전쟁은 어떻게 전개될까? 과연 과학 컴퓨팅[@10.1371/journal.pbio.1001745]는 도움이 될까?

\clearpage

## 종족전쟁 도해

GUI 종족과 CLI 종종간의 종족전쟁은 \@ref(fig:superman_batman)에 잘 나와 있다.

```{r superman_batman, out.width='70%', fig.cap="Caption here."}
knitr::include_graphics(path = paste0(normalizePath(getwd()), "/fig/gui-vs-cli.jpg"))
```

## 수식

$$\text{생산성} = \frac{\text{CLI}^2}{\text{GUI}}$$

## 표


```{r tableName,results='asis',echo=FALSE, message=F, warning=F}
source("R/rcode.R")
knitr::kable(sprich, booktabs = T, caption = "Caption here.")
```

종족 평균값은 `r meansprich`.

표 참조를 넣은 경우 \ref{t:anova}:

```{r echo=F,results='asis',warning=F,message=F}
library(xtable)
envi.summ = xtable(summary(envi.aov),label = "t:anova", caption = "Caption here")
print(envi.summ,
    caption.placement = "top",
    floating=T,
    hline.after=NULL,
    comment = FALSE,
    add.to.row=list(pos=list(-1,0, nrow(envi.summ)),
    command=c(
       '\\toprule\n',
      '\\midrule\n',
       '\\bottomrule\n')))
```





수작업으로 표를 넣는 경우 \@ref(tab:byhand):

Table: (#tab:byhand) Caption here.

Col A             Col B       Col C                   Col D
------------      -------     ------------------      ------------------
row 1             190         $112 \pm 2$             $233 \pm 3$
$\eta$            0.13        0.12                    0.12
$\eta^2$          0.14        0.13                    0.50
$\eta^3$          0.15        0.31                    0.52


# R 그래프 

그래프 참조를 하는 방법 \@ref(fig:fig_name).

```{r fig_name, fig.width=7, fig.asp=1, fig.cap="Your caption here."}
ggplot(data = envi.sprich, aes(x = value, y = sprich)) +
  geom_point() + geom_smooth(method = "lm") +
  facet_wrap(~envi, scales = "free_x") + theme_bw()
```


## 문제해결 

GUI로 해결하기 힘든 아래와 같이 `pdf` 파일 생성시 생긴 문제는 
구글 검색을 통해서 stackoverflow [Pandoc and foreign characters](https://stackoverflow.com/questions/18178084/pandoc-and-foreign-characters)에서
해법을 찾아 `--latex-engine=xelatex -V CJKmainfont=NanumGothic`와 같이 글꼴까지 반영시킨다.

```
! Package inputenc Error: Unicode character 내 (U+B0B4)
(inputenc)                not set up for use with LaTeX.
```

# R 코드 

## 기술통계량

```{r sample}
suppressMessages(library(tidyverse))
summary(mtcars[,1:5])
```

## 회귀모형

```{r sample-reg}
mtcars_reg <- lm(mpg ~ disp, data=mtcars)

mtcars_reg %>% broom::tidy()
```

## 시각화 

```{r sample-viz}
mtcars %>% 
  mutate(vs = as.factor(vs)) %>% 
  ggplot(aes(x=disp, y=mpg, color=vs)) +
    geom_point() +
    geom_abline(intercept = coef(mtcars_reg)[1], slope= coef(mtcars_reg)[2])
```

## 첨부: `pandoc` 컴파일 코드

```{r pandoc-code, eval=FALSE}
pandoc --filter pandoc-citeproc 
       --bibliography=data_science.bib 
       --variable classoption=twocolumn 
       --variable papersize=a4paper 
       --latex-engine=xelatex 
       -V CJKmainfont=NanumGothic 
       -s data_science.md -o data_science.pdf
```

# 참고문헌
